【裁判字號】    91,交訴,92
【裁判日期】    920130
【裁判案由】    公共危險等
【裁判全文】
臺灣臺北地方法院刑事判決                          九十一年度交訴字第九二號
    公  訴  人  臺灣臺北地方法院檢察署檢察官
    被      告  丙○○  男  五.
右列被告因公共危險等案件，經檢察官提起公訴（九十一年度偵字第一七八六二號）
，本院判決如左：
    主  文
丙○○駕駛動力交通工具肇事，致人受傷而逃逸，處有期徒刑陸月，如易科罰金，以
參佰元折算壹日。
被訴業務過失傷害罪部分公訴不受理。
    事  實
一、丙○○係屬於有限責任臺北縣敦南計程車運輸公司之司機，以駕駛營業小客車載
    運不特定人為業，為從事業務之人，於民國九十一年三月二十四日十七時十五分
    許，駕駛動力交通工具即車牌號碼七Ｎ—三一六號營業小客車執行業務，沿臺北
    市大安區○○○路○段由西向東行駛，途經同路段一六九號前時，本應注意汽車
    在變換車道時，應讓直行車先行，注意安全距離，並隨時採取必要之安全措施，
    且依當時情況天候雨、光線暮光、路面無障礙、無缺陷且視距良好，無不能注意
    之情事，竟疏未注意，貿然由內側車道轉入外側車道，適有乙○○（原名李善復
    ，現已更名為乙○○）騎乘車牌號碼ＧＵＧ—二八五（原起訴書誤繕為ＧＵ—二
    八五）號重型機車其後附載乘客甲○○行駛於外側車道，因閃避不及致機車前車
    輪撞擊丙○○之右後車身，乙○○、甲○○因而人車倒地，乙○○受有左膝關節
    部擦傷八乘五公分、甲○○受有右腹部擦傷五乘五公分、右下肢擦傷零點二乘零
    點五公分、瘀傷三乘三公分等傷害。
二、詎丙○○於肇事後未下車查看，對乙○○、甲○○並未施以救護或報警處理，旋
    即基於逃逸犯意駕車駛離現場，嗣因目擊現場之路人顏志杰、陳健豪及駱悅芳記
    下丙○○所駕駛營業小客車之車牌號碼，報警處理後方循線查獲。
三、案經乙○○、甲○○訴由臺北市政府警察局大安分局報請臺灣臺北地方法院檢察
    署檢察官偵查起訴。
    理  由
壹、有罪部分－即被告被訴駕駛動力交通工具肇事，致人受傷而逃逸部分：
一、訊據被告丙○○矢口否認有肇事逃逸犯行，並以：不確定自己是否在右揭時間駕
    車行經肇事地點，又當時並無撞倒人，且所駕駛之車輛已投保強制保險，若有撞
    到人會停下來，不需要逃逸等語，資為辯解；惟查：
(一)、告訴人乙○○、甲○○於前開時、地騎乘機車，確因被告變換車道不當，致其閃
    避不及，故所騎乘機車之前車輪撞擊被告所駕駛小客車之右後車身，告訴人因而
    均人車倒地，並受有如事實欄所載之傷害，業據告訴人等迭於警局詢問、檢察官
    偵查及本院審理中指述綦詳，核予當時目擊現場之路人顏志杰、陳健豪及駱悅芳
    於警局詢問或檢察官偵訊時證述等情大致相符，復有臺北市政府警察局大安分局
    製作記載本件事故發生情形之道路交通事故調查報告表、道路交通事故補充資料
    表、交通事故談話紀錄表、自首調查表及車禍現場採證照片數幀附於偵查卷內足
    憑，而告訴人確實因本件交通事故分別受有如事實欄第一項所載之傷害等情，亦
    據其提出臺北市立仁愛醫院驗傷診斷書二紙在卷為憑，故被告辯稱伊並未與人發
    生擦云云，難認屬實，不足採信。
(二)、又本件事故發生地點因屬交通要道，附近行人眾多，兩車碰撞及機車倒地後所發
    出之撞擊聲，引起附近路人注意一節，已據證人顏志杰、陳健豪及駱悅芳於警局
    詢問或檢察官偵訊時證述翔實，實難認被告對伊危險之駕車行為及所引發之車禍
    猶渾然未覺，又被告肇事後在距肇事地點約十公尺處，曾停車並將頭探出車窗外
    察看車後情況約二至三秒後，即加速逃逸駛離現場等情，亦據前揭證人陳健豪及
    駱悅芳於警局詢問時證述明確，由此可見，被告於肇事後對此等明顯可見之動態
    ，實無毫不知悉之理。
(三)、再者，參諸被告於本院審理時與告訴人乙○○、甲○○分別簽立和解書，同意賠
    償告訴人乙○○新臺幣六千元，告訴人甲○○新臺幣二千元，有和解書二紙在卷
    可考，該和解書均為真正，並據被告供承：「我不懂法律且又要過年，所以我想
    私下和解就好了。」等語明確（見本院九十二年一月十六日訊問筆錄），被告倘
    認就本件車禍事故之發生並無過失，然何以簽立書面承諾賠償告訴人，益證被告
    辯稱伊並未肇事云云，實與常情有違，要非事實，無可憑採。
(四)、末按刑法第一百八十五條之四之肇事致人死傷逃逸罪，係以處罰肇事後逃逸之駕
    駛人為目的，俾促使駕駛人於肇事後能對被害人即時救護，以減少死傷，是該罪
    之成立祇以行為人有駕駛動力交通工具肇事，致人死傷而逃逸之事實為已足，至
    行為人之肇事有否過失，則非所問，迭據最高法院闡釋甚明，被告於事發後已明
    知肇事致告訴人受傷，未即對告訴人採取救護或其他必要措施並報警處理，即行
    駕車離去，伊有肇事逃逸之犯行，洵堪認定。本案事證明確，應予依法論科。
二、核被告丙○○所為，係犯刑法第一百八十五條之四駕駛動力交通工具肇事致人受
    傷而逃逸罪。被告曾於八十五年間因違反台灣地區與大陸地區人民關係條例，經
    臺灣板橋地方法院板橋簡易庭判處罰金四萬元，甫八十六年二月二十六日執行完
    畢，有臺灣高等法院被告全國前案紀錄表在卷可按，雖未構成累犯，然審酌被告
    肇事致人成傷後，未對傷者施以救護，旋即駕車駛離現場，且於偵審程序中猶矢
    口否認犯行，意圖推諉卸責之心態昭然若揭，實不足取，又事後業已賠償告訴人
    所受損害及告訴人所受傷勢尚屬輕微等各項情狀，量處如主文所示之刑，並諭知
    易科罰金之折算標準，以示懲儆。
貳、不受理部分－即被告被訴業務過失傷害部分：
一、公訴人起訴書意旨略以：被告因有前開過失駕駛行為，致告訴人乙○○、甲○○
    受有如事實欄所載之傷害，因認被告另涉有刑法第二百八十四條第一項前段之過
    失傷害罪嫌等語，惟被告當時係以駕駛車牌號碼七Ｎ—三一六號營業小客車載運
    不特定人為業，為從事業務之人，此業據被告於警局詢問、檢察官偵訊及本院審
    理時供述明確，且事故發生時，被告亦駕駛前揭車牌號碼之營業小客車，業如前
    述，則被告以駕駛為業務應可認定，公訴人起訴書雖記載被告犯刑法第二百八十
    四條第一項之普通過失傷害罪嫌，惟於本院審理時經蒞庭之檢察官到庭陳述更正
    為同條第二項前段之業務過失傷害罪，法院於判決時，自無庸再變更法條，附此
    敘明。
二、按告訴乃論之罪，告訴人於第一審辯論終結前得撤回其告訴，又告訴經撤回者，
    應諭知不受理之判決，刑事訴訟法第二百三十八條第一項、第三百零三條第三款
    定有明文。
三、查本件告訴人乙○○、甲○○告訴被告業務過失傷害案件，公訴人之起訴書認被
    告此部分之行為係犯刑法第二百八十四條第二項前段之罪，依同法第二百八十七
    條前段之規定，須告訴乃論。茲告訴人因已與被告達成和解，而具狀撤回告訴，
    有和解書及撤回告訴狀各二紙在卷可參，依照上開說明，本件就被告被訴業務過
    失傷害部分，爰依法諭知公訴不受理之判決。
參、據上論斷，依刑事訴訟法第二百九十九條第一項前段、第三百零三條第三款，刑
    法第一百八十五條之四、刑法第四十一條第一項前段，罰金罰鍰提高標準條例第
    二條，判決如主文。
本案經檢察官蔡立文到庭執行職務
中      華      民      國    九十二    年      一      月     三十     日
              臺灣臺北地方法院交通法庭
                                          法  官 鄧德倩
右正本證明與原本無異。
如不服本判決，應於判決送達後十日內，向本院提出上訴狀。
                                          書記官 謝韻華
中      華      民      國    九十二    年      一      月     三十     日
附錄本案所犯法條全文
刑法第一百八十五條之四
駕駛動力交通工具肇事，致人死傷而逃逸者，處六月以上五年以下有期徒刑。


司法院資訊處製作；財團法人民間司法改革基金會備份。
